臺灣基隆地方法院刑事判決　　　　　　　100年度易字第379號
公　訴　人　臺灣基隆地方法院檢察署檢察官
被　　　告　謝顏文
上列被告因竊盜案件，經檢察官提起公訴（一百年度偵字第九四
三號），本院判決如下：
    主  文
謝顏文共同竊盜，處有期徒刑陸月，如易科罰金，以新臺幣壹仟
元折算壹日。
    事  實
一、謝顏文係行政院衛生署基隆醫院（下稱署立基隆醫院）工友
    ，與姓名年籍不詳之成年男子（下稱甲男）共同意圖為自己
    不法之所有，基於竊盜之犯意聯絡，於民國一百年一月九日
    凌晨三時四十八分許（起訴書誤載為三時四十三分），至署
    立基隆醫院機電大樓二樓機電室前，由謝顏文刷管制卡輸入
    密碼開門，與身背黑色背包之甲男一同進入該機電室內（下
    稱第一現場），以現場原本放置之剪刀剪斷現場之電纜線，
    竊得柏宏企業股份有限公司（下稱柏宏公司）工程主任周賢
    達管領之電纜線約五十公尺及破碎機一臺、麻袋一個，再將
    電纜線、破碎機分裝入甲男所攜帶之黑色背包及上開麻袋後
    ，打開機電室之窗戶，將黑色背包、麻袋從該窗戶往外置放
    於窗外之地上（亦為隔鄰建物樓頂，下稱第二現場）。謝顏
    文與甲男共同在機電室內逗留四十四分鐘（起訴書誤載為四
    十九分鐘），於同日四時三十二分共同離開機電室。其二人
    嗣為前往第二現場取贓，於同日四時三十九分，一同前往精
    神科往後山處，打開鐵門一同進入第二現場，並於四時四十
    一分許，被告與抱著上開麻袋的甲男一同離開第二現場，甲
    男旋於四時四十三分許，又返回第二現場取走黑色背包，至
    員工餐廳前之機車棚，騎乘機車離去。嗣於同日九時許，周
    賢達上班發現遭竊，報警調閱監視器畫面而循線查獲。
二、案經基隆市警察局第二分局報告臺灣基隆地方法院檢察署檢
    察官偵查起訴。
    理  由
壹、證據能力部分：
    按被告以外之人於審判外之言詞或書面陳述，除法律有規定
    者外，不得作為證據，刑事訴訟法第一百五十九條第一項固
    有明文；惟被告以外之人於審判外之陳述，雖不符刑事訴訟
    法第一百五十九條之一至第一百五十九條之四之規定，而經
    當事人於審判程序同意作為證據，法院審酌該言詞陳述或書
    面陳述作成時之情況，認為適當者，亦得為證據。當事人、
    代理人或辯護人於法院調查證據時，知有第一百五十九條第
    一項不得為證據之情形，而未於言詞辯論終結前聲明異議者
    ，視為有前項之同意，同法第一百五十九條之五亦有明文。
    本件為本院所引用之下列被告以外之人於審判外之陳述，當
    事人於審判程序對於上開證據方法之證據能力並未爭執，本
    院審酌前開證人於審判外之言詞陳述於作成時之情況，並無
    違法不當或證明力明顯過低之瑕疵，認適為本案之證據；至
    其餘資以認定本案犯罪事實之非供述證據（詳後述），亦查
    無違反法定程序取得之情形，依同法第一百五十八條之四反
    面規定，洵具證據能力，合先敘明。
貳、實體部分：
一、訊據被告謝顏文否認犯行，辯稱：當天值班時，該名男子（
    甲男）說自己是外包商的師傅，明天早上要到台北工作，要
    把工具帶走，要伊幫忙開門，伊就幫甲男開門讓他進去。伊
    進去機電室裡面巡檢一下就出來了，後來甲男又要伊幫忙開
    後山的門等語。經查：
  (一)被告擔任署立基隆醫院工友，竊案發生當晚值班等情，經被
    告自陳在卷（本院準備程序筆錄、一百年十月十七日審判筆
    錄第三頁），且被告值班時負有機電設備巡視任務等情，亦
    經證人即署立基隆醫院總務室人員藍偉倫於本院審理時證述
    明確（本院一百年十一月十日審判筆錄第四頁）。
  (二)本件竊案發生時，署立基隆醫院二樓機電室大門上方之監視
    器拍攝到之經過情形略為：監視器（編號二）所示時間一百
    年一月九日三時四十七分十七秒至十九秒，被告於畫面右下
    角（樓下處）出現，向機電室方向觀望後離去。三時四十八
    分二十八秒，被告刷管制卡開門進入機電室，甲男則隨即上
    樓進入機電室內（監視器畫面時間為三時四十八分三十七秒
    ）。甲男此時手上戴有白色手套。同日四時三十二分許，機
    電室大門打開，被告與甲男陸續走出機電室，甲男左手仍戴
    有手套等情，有監視器翻拍畫面六幀在卷可稽（偵字第九四
    三號卷第二五至二七頁），並經本院勘驗監視錄影光碟屬實
    ，製有本院一百年十一月七日勘驗筆錄附於本院卷可憑。
  (三)被告雖辯稱：伊與甲男一同進入機電室後，順便巡檢機電室
    內之設備，大約五、六分鐘，不到十分鐘就下樓了。伊告訴
    該男子「要離開時告訴我一聲」，但該男子都沒有來叫伊，
    伊就喊「師傅你是否在樓上」，該男子說「好了我要下來了
    」，伊就走上去確定門是否關好，該男子就跟在伊後面下樓
    云云（本院一百年十月十七日審判筆錄第五頁）。惟被告於
    當日三時四十八分與該男子先後進入機電室，同日四時三十
    二分與該男子一同走出機電室，在此期間，無人進、出機電
    室等情，經本院勘驗上開監視錄影光碟屬實，有本院上揭一
    百年十一月七日勘驗筆錄在卷可稽；而案發現場之機電室只
    有一個人員出入口，另有一鐵捲門（貨物吊裝口）係供貨物
    進出之用，並未設樓梯，人員無法從該處進出等情，復經本
    院勘驗現場屬實，製有本院十一月九日勘驗筆錄附於本院卷
    可憑。被告辯稱：與甲男進入機電室後，約十分鐘即先離開
    機電室，嗣後又返回機電室確定門是否關好，而與甲男一同
    離開等情，顯非實在。被告係與甲男一同進入機電室，並共
    處約四十四分鐘（三時四十八分至四時三十二分）後始一同
    離去等情，可以採認。
  (四)參以甲男進入機電室時戴白色手套，背黑色背包。甲男與被
    告一同步出機電室時右手仍戴手套，惟並無背包，手上亦未
    拿任何物品，此有本院一百年十一月七日勘驗筆錄所附監視
    器翻拍畫面在卷可證，且甲男與被告在機電室停留長達四十
    四分鐘，可見被告辯稱：甲男告知伊第二天要在台北工作，
    要進去取走工具云云，與上開監視畫面所示情形及停留時間
    迥異，已難輕信。並參以證人藍偉倫警詢中陳稱：「失竊之
    電纜線係遭剪斷竊走」等語（偵字卷第十五頁）、於本院證
    稱：「（本案遭竊情形？）是本院機電大樓增設變電室二期
    工程，遭竊的是一些線材，依廠商提供的單據，失竊線材約
    五十公尺左右」、「（依據昨天提供的數據，失竊的線材數
    量是二五０平方九公尺、一五０平方四公尺、一００平方二
    十二公尺、一二五平方十二公尺、六０平方三公尺，總共五
    十公尺，及破碎機一台是否正確？）大概是這樣的數據」、
    「（這些電纜有好幾種規格，分別剪斷這五種規格的電纜大
    約需要多少時間？）大概一個小時以內可以辦完，大概只有
    二五０平方的電纜不太好剪，其他比較細的不致於很難剪」
    等語（一百年十一月十日審判筆錄第三、五頁）；證人周賢
    達於本院證稱：「（事發經過？）早上去查電線，發現電線
    變短…」、「當時不見的東西無法清點，因為是被剪成一小
    段一小段的…」、「（在工地現場有無放麻袋被拿走？）是
    ，二樓電器室是我們放工具跟電線等材料的地方，只有電工
    可以進去」、「（電器室有無放置可以剪斷電纜線的物品？
    ）有，就是可以剪斷電纜線的剪刀」、「（照你所述，是否
    不見的電纜線長度約五十公尺，重量約四、五十公斤？）對
    」等語（本院一百年十一月二十八日審判筆錄第三、四頁）
    。綜上證言，可知機電室內之電纜線係遭剪斷竊走，竊賊需
    花費相當之時間（一小時以內，與被告及甲男停留在機電室
    之四十四分鐘時間相去不遠），並使用工具（現場之剪刀）
    剪斷電纜線，再與破碎機一起裝成二袋，開啟機電室窗戶，
    將贓物放置於第二現場。換言之，竊取系爭電纜線及工具，
    需花費相當時間，施以明顯且費時費力的動作才能完成。在
    此期間，被告與甲男共處於機電室內，該機電室空間又非甚
    鉅（見本院一百年十一月九日勘驗筆錄所附照片，照片中之
    機電設備，於案發當時尚未全部完成），被告竟諉稱不知本
    件竊盜事實，實難採信。並輔以被告與甲男共同在機電室停
    留四十四分鐘之事實，堪認被告對於本件竊盜行為之過程，
    應知悉甚詳，且有所參與。
  (五)被告與甲男於同日四時三十二分步出機電室後，被告復於四
    時三十九分帶領甲男由精神科往後山處上樓，開啟鐵門（該
    鐵門未加鎖），由甲男自該鐵門前往第二現場取出上開麻袋
    ，再與被告一起走下樓；四時四十三分許，甲男獨自返回第
    二現場，取走黑色背包等情，有監視器翻拍畫面附卷可稽（
    偵字卷第二九至三三頁。該等監視器翻拍畫面上所示時間並
    非準確，第二九至三一頁監視器畫面慢四分鐘、第三二、三
    三頁監視器畫面慢五分鐘，詳見交查字第一八九號卷第十五
    頁藍偉倫警詢筆錄。又該警詢筆錄記載：編號一、五、六為
    基準時間，編號四慢基準時間五分鐘，編號二、三慢基準時
    間四分鐘等語，惟由監視器翻拍畫面動作之連續性以觀，應
    以編號一、二、六為基準時間，編號五、三慢基準時間四分
    鐘，方為正確，附此指明）。證人藍偉倫於本院並證稱：「
    （請敘述你所看到監視畫面的竊盜過程？）…被告有跟該男
    子進入機電管制區，一直到四點多出來，出來之後被告回到
    辦公室，該男子離開機電管制區後直接往中庭方向離開，該
    男子騎車出現在員工餐廳旁之機車停車棚，然後該男子在機
    電辦公室門口遇到被告，然後進入機電辦公室，從機電辦公
    室的側門出去，往精神後山樓梯過去然後上樓，然後由被告
    協助開門，他們二人都有出去到戶外（機電管制區外的第二
    現場），因為該處沒有監視器，無法監看到當時狀況，過幾
    分鐘（精確時間要看錄影帶）後被告與該男子離開第二現場
    ，該男子有搬一個米袋的東西離開，被告出來之後往中庭方
    向離開，該男子往復健大樓即員工餐廳旁停車棚之機車放置
    贓物，該男子又回頭到第二現場，搬另外一個黑色的自己攜
    帶的袋子，搬到員工餐廳旁機車棚放置，回頭找被告，之後
    就騎車離開」、「（通往第二現場的鐵門平常有無加鎖？）
    沒有，夜間一點左右保全會去把鐵門關上，變成裡面的人可
    以出去，外面的人不能進來」等語（本院一百年十一月十日
    審判筆錄第四至六頁）。被告亦不否認與該男子前往精神科
    往後山處，打開鐵門，與該男子一同進入第二現場，並與抱
    著米袋（麻袋）之該男子一起離開第二現場之事實（本院一
    百年十月七日審判筆錄第五頁）。被告雖辯稱：該男子跟我
    講能不能從後山走，但我沒有鐵捲門遙控器，必須請警衛來
    開門（本院同日審判筆錄第五頁）、他一直拜託我幫他開後
    山的鐵捲門（本院一百年十一月二十八日審判筆錄第九頁）
    云云，惟參以證人藍偉倫證稱：「廠商…進出醫院時會要求
    我們當班的電工協助開啟後山的鐵捲門…」等語（本院一百
    年十一月十日審判筆錄第六頁），可知被告辯稱其無法打開
    員工停車場鐵捲門，必須請警衛開門云云，已非實在，其辯
    解已難憑信。況被告續辯稱：「（既然不行你為何跟他上去
    ？）他一直拜託我開後山鐵捲門，我請他上去看」、「（你
    既然沒有要幫他開，為何還要上去？）他一直騙我上去幫他
    推大的鐵捲門」、「（他如何騙你？）他一直盧我，纏著我
    說一起上去」等語（本院一百年十一月二十八日審判筆錄第
    九頁），被告所辯實與常理不符，前後亦有矛盾，難以採認
    。另參以甲男於同日四時三十二分離開機電室後，先將機車
    騎至員工餐廳旁之機車停車棚停放，再走回機電辦公室門口
    遇到被告，被告與甲男即一起至第二現場取贓，甲男並搬著
    麻袋與被告一起下樓。可知甲男並無必要自後山員工停車場
    離去，實際上，甲男與被告自第二現場取贓後，亦未繼續上
    山前往後山員工停車場。被告所辯：甲男要求伊幫忙開後山
    員工停車場鐵捲門云云，應屬虛構而非可採。本院衡之甲男
    既非柏宏公司人員，對於署立基隆醫院非公共區○○○○○
    路線應非熟悉，加以本件贓物放在第二現場（第二現場為建
    物屋頂）並非明顯之公共處所，路線迂迴，且本件竊盜行為
    時，被告與甲男共同在機電室，對於本件竊盜行為有所知悉
    及參與，業經認定如前，被告已知悉贓物已放在第二現場。
    又通往第二現場之鐵門並未加鎖，無需由被告替甲男開鎖，
    且甲男並未由被告代為開啟後山員工停車場鐵捲門離去。綜
    上各情，應可推知被告係為引導甲男前往第二現場之路線，
    而與甲男一同前去第二現場。而甲男將麻袋放在機車後，又
    自行回到第二現場取走黑色背包，業如前述，益證甲男知悉
    路線後，可自行前往取贓後離去。
  (六)綜上，被告確實知悉且參與本件竊盜行為及嗣後取贓之過程
    ，被告所辯並非可採，本件事證明確，被告犯行可以認定。
二、核被告所為，係犯刑法第三百二十條第一項之竊盜罪。被告
    與甲男有犯意聯絡及行為分擔，為共同正犯。起訴書雖未敘
    及被告竊取現場麻袋之事實，惟該部分與起訴部分有接續犯
    之實質上一罪關係，應為起訴效力所及，本院應併予審理。
    爰審酌本件竊得財物價值雖非甚鉅，且被告並無前案記錄，
    ，有臺灣高等法院被告前案紀錄表在卷可憑，被告素行尚佳
    ，惟被告擔任署立基隆醫院工友，值班時負有巡檢機電室設
    備之職務，竟於值班時與甲男共同竊取機電室內之施工材料
    及機具，無異監守自盜，所為實不足取，且犯罪後否認犯行
    ，飾詞圖辯，毫無悔意，犯罪後態度惡劣，並兼衡被告犯罪
    之手段、所生危害、被告之智識程度及其他一切情狀，量處
    如主文所示之刑，並諭知易科罰金之折算標準。
三、據上論斷，應依刑事訴訟法第二百九十九條第一項前段、刑
    法第二十八條、第三百二十條第一項、第四十一條第一項前
    段、刑法施行法第一條之一，判決如主文。
本案經檢察官黃佳權到庭執行職務。
中    華    民    國   100    年    12    月    22    日
                  刑事第二庭法    官  高偉文
以上正本證明與原本無異。
如不服本判決應於收受送達後10日內向本院提出上訴書狀，並應
敘述具體理由；其未敘述上訴理由者，應於上訴期間屆滿後20日
內向本院補提理由書（均須按他造當事人之人數附繕本）「切勿
逕送上級法院」。
中    華    民    國   100    年    11    月    22    日
                            書 記 官  郭廷耀
附錄論罪科刑法條：
中華民國刑法第320條
意圖為自己或第三人不法之所有，而竊取他人之動產者，為竊盜
罪，處5年以下有期徒刑、拘役或5百元以下罰金。